【裁判字號】    98,訴,912
【裁判日期】    981117
【裁判案由】    毒品危害防制條例
【裁判全文】
臺灣高雄地方法院刑事判決               98年度訴字第912號
公  訴  人  臺灣高雄地方法院檢察署檢察官
被      告  乙○○
選任辯護人  許惠珠律師
            洪世崇律師
被      告  丙○○
指定辯護人  戴慕蘭律師
上列被告因毒品危害防制條例案件，經檢察官提起公訴（98年度
偵字第8599號），本院判決如下：
    主  文
丙○○共同販賣第二級毒品，處有期徒刑捌年，扣案之甲基安非
他命貳包（分別淨重玖佰捌拾壹點參參公克、肆佰捌拾柒點陸肆
公克）暨其包裝袋，均沒收銷燬；扣案之味全紅麴大燕麥片空罐
、面紙空盒各壹個，均沒收。
乙○○無罪。
    事  實
一、丙○○明知甲基安非他命係毒品危害防制條例第2 條第2 項
    第2 款所定之第二級毒品，未經許可，不得持有或販賣，緣
    於98年3 月9 日真實姓名年籍不詳綽號「眼鏡仔」之成年男
    子向丙○○詢問有無購買甲基安非他命之來源，丙○○明知
    「眼鏡仔」購入甲基安非他命係為轉售他人以牟利，竟與之
    共同意圖營利，基於販入第二級毒品甲基安非他命後再行賣
    出之犯意聯絡，推由丙○○洽詢購買甲基安非他命事宜，經
    丙○○居間聯繫平日從事販賣甲基安非他命之藍瑞鴻（另案
    通緝中）後，相約於同年3 月10日晚間8 時許，由藍瑞鴻攜
    帶甲基安非他命之樣品至高雄市○○路與文衡路上之「金礦
    咖啡店」，供「眼鏡仔」確認品質，當日看貨完畢，俟於同
    年3 月12日凌晨1 時許，「眼鏡仔」前往丙○○位於高雄市
    前鎮區○○○路313 號20樓之住處，將欲購買甲基安非他命
    之現金新臺幣（下同）150 萬元先交予丙○○，丙○○即陸
    續於同日凌晨4 時14分、4 時24分許，以其持有之行動電話
    門號0000000000號與藍瑞鴻持有之行動電話門號0000000000
    號聯繫磋商交易甲基安非他命之品質、數量、價格、交易時
    間及地點等事項達成合致，嗣真實姓名年籍不詳綽號「小四
    」之成年男子受藍瑞鴻之託，於同日晚間8 時32分許，駕駛
    車牌號碼4188-UM 號之自小客車，攜帶分裝於味全紅麴大燕
    麥片空罐（內裝甲基安非他命淨重981.33公克）及面紙空盒
    （內裝甲基安非他命淨重487.64公克）之甲基安非他命，偕
    同不知情之乙○○（詳後述之無罪部分）駕駛車牌號碼7750
    -LP 號自小客車，一同前往交易地點即高雄市○鎮區○○路
    與廣西路口之盛興公園，並於抵達後，「小四」以藍瑞鴻持
    有之行動電話門號0000000000號撥打丙○○持有之行動電話
    門號0000000000號通知丙○○，俟丙○○手提紙袋內裝現金
    150 萬元進入「小四」所駕駛之車牌號碼4188-UM 號自小客
    車副駕駛座，丙○○先行查驗上開包裝內之甲基安非他命後
    ，即將現金150 萬元交付「小四」，「小四」復將上開甲基
    安非他命以原包裝密封後，藏放於副駕駛座下方，至此雙方
    交易完畢，「小四」即稱另有急事而攜帶現金150 萬元下車
    ，向不知情之乙○○表示欲向借用其車牌號碼7750-LP 號自
    小客車，經乙○○允諾後，「小四」隨即駕駛車牌號碼7750
    -LP 號自小客車離開，嗣乙○○進入車牌號碼4188-UM 號之
    自小客車駕駛座，丙○○向乙○○表示欲前往高雄市○鎮區
    ○○路與凱旋路口，擬將購得之甲基安非他命交予「眼鏡仔
    」，以供轉售牟利之用，惟上開交易甲基安非他命之經過，
    均在警方實施線上監聽及現場埋伏跟監之下，途中丙○○因
    發覺為他人跟蹤，遂指示乙○○直行勿停，嗣於同日晚間9
    時20分許，為警在高雄縣鳳山市○○○路159 號前攔停查獲
    ，並在上開車內副駕駛座下方扣得味全紅麴大燕麥片空罐1
    個（內裝甲基安非他命淨重981.33公克）、面紙空盒1 個（
    內裝甲基安非他命淨重487.64公克）、標示大麻葉之紙袋1
    只、廠牌SAMPO 行動電話1 支（內含SIM 卡門號：00000000
    00號）、廠牌DOPOD 行動電話1 支（內含SIM 卡門號：0000
    000000號）、廠牌NOKIA 行動電話1 支（內含SIM 卡門號：
    0000000000 號）、藍瑞鴻名片1 盒等物，始悉上情。
二、案經法務部調查局高雄縣調查站、內政部警政署高雄港務警
    察局報告臺灣高雄地方法院檢察署檢察官偵查起訴。
    理  由
甲、證據能力部分
一、按被告以外之人於審判外之言詞或書面陳述，除法律有規定
    者外，不得作為證據；被告以外之人於偵查中向檢察官所為
    陳述，除顯有不可信之情況者外，得為證據，刑事訴訟法第
    159 條第1 項及159 條之1 第2 項分別定有明文。檢察官於
    偵查中對被告以外之人（包括證人、鑑定人、告訴人、被害
    人及共同被告等）所製作之偵查筆錄，性質上雖屬傳聞證據
    ，惟現階段刑事訴訟法規定檢察官代表國家偵查犯罪、實施
    公訴，依法其有訊問被告、證人及鑑定人之權，而實務運作
    時，檢察官偵查中向被告以外之人所取得之供述證據，原則
    上均能遵守法律規定，不致違法取供，其可信度極高，是被
    告以外之人前於偵查中所為供述，除反對該項供述具有證據
    能力之一方，已釋明「顯有不可信之情況」之理由外，不宜
    以該證人未能於審判中接受他造之反對詰問為由，即遽指該
    證人於偵查中之供述不具證據能力。本件證人即共同被告乙○○、丙○○於檢察官偵查中所為之證述，被告2 人均未主
    張並釋明有何不可信之情事，上開證人亦未提及檢察官在偵
    查時有何不法取供之情形，應具有證據能力。
二、次按現行刑事訴訟法關於「鑑定」之規定，除選任自然人充
    當鑑定人外，另設有囑託機關鑑定制度。依同法第198 條、
    第208 條之規定，不論鑑定人或鑑定機關、團體，固均應由
    法院、審判長、受命法官或檢察官視具體個案之需要而為選
    任、囑託，並依第206 條之規定，提出言詞或書面報告，始
    符合同法第159 條第1 項所定得作為證據之「法律有規定」
    之情形。否則所為之鑑定，仍屬傳聞證據。然於司法警察機
    關調查中之案件，為因應實務上，或因量大、或有急迫之現
    實需求，例行性當然有鑑定之必要者，例如毒品之種類與成
    分、尿液之毒品反應，或者槍彈有無殺傷力等鑑定，基於檢
    察一體原則，得由該管檢察長對於轄區內之案件，以事前概
    括選任鑑定人或囑託鑑定機關、團體之方式，俾便轄區內之
    司法警察官、司法警察對於調查中之此類案件，得即時送請
    先前已選任之鑑定人或囑託之鑑定機關、團體實施鑑定，以
    求時效（法務部92年9 月1 日法檢字第0920035083號函參照
    ）。此種由檢察機關概括選任鑑定人或概括囑託鑑定機關、
    團體，再轉知司法警察官、司法警察於調查犯罪時參考辦理
    之作為，法無明文禁止，係為因應現行刑事訴訟法增訂傳聞
    法則及其例外規定之實務運作而為。此種由司法警察官、司
    法警察依檢察官所概括選任之鑑定人或囑託鑑定機關、團體
    所為之鑑定結果，與檢察官選任或囑託為鑑定者，性質上並
    無差異，同具有證據能力（最高法院96年度臺上字第2860號
    判決參照）。卷附法務部調查局98年3 月30日調科壹字第09
    800212990 號鑑定書為法務部調查局高雄縣調查站送請鑑定
    揆諸前揭說明，屬「法律規定」得為證據者，應有證據能力
    。
三、又按刑事訴訟法第158 條之3 規定：「證人、鑑定人依法應
    具結而未具結者，其證言或鑑定意見，不得作為證據。」所
    謂「依法應具結而未具結者」，係指檢察官或法官依刑事訴
    訟法第175 條之規定，以證人身分傳喚被告以外之人（證人
    、告發人、告訴人、被害人、共犯或共同被告）到庭作證，
    或雖非以證人身分傳喚到庭，而於訊問調查過程中，轉換為
    證人身分為調查時，此時其等供述之身分為證人，則檢察官
    、法官自應依本法第186 條有關具結之規定，命證人供前或
    供後具結，其陳述始符合第158 條之3 之規定，而有證據能
    力。若檢察官或法官非以證人身分傳喚而以告發人、告訴人
    、被害人或共犯、共同被告身分傳喚到庭為訊問時（例如刑
    事訴訟法第71條、第219 條之6 第2 項、第236 條之1 第1
    項、第248 條之1 、第271 條第2 項、第271 條之1 第1 項
    ），其身分既非證人，即與「依法應具結」之要件不合，縱
    未命其具結，純屬檢察官或法官調查證據職權之適法行使，
    當無違法可言。而前揭不論係本案或他案在檢察官面前作成
    未經具結之陳述筆錄，係屬被告以外之人於偵查中向檢察官
    所為之陳述，本質上屬於傳聞證據，基於保障被告在憲法上
    之基本訴訟權，除該被告以外之人死亡、身心障礙致記憶喪
    失或無法陳述、滯留國外或所在不明而無法傳喚或傳喚不到
    、或到庭後拒絕陳述等情形外，如已經法院傳喚到庭具結而
    為陳述，並經被告之反對詰問，前揭非以證人身分而在檢察
    官面前未經具結之陳述筆錄，除顯有不可信之情況者外，得
    為證據，並應於判決內敘明其符合傳聞證據例外之理由；若
    係在另案法官面前作成之陳述筆錄，本質上亦屬傳聞證據，
    自得依本法第159 條之1 第1 項之規定，認有證據能力。不
    能因陳述人未經具結，即一律適用本法第158 條之3 之規定
    ，排除其證據能力（最高法院96年度臺上字第3527號判決可
    資參照）。本件證人即共同被告丙○○於偵查中或法官訊問
    時所為之陳述，係檢察官或法官以被告身份傳喚其到庭訊問
    ，依前揭說明，並非「依法應具結」而未具結者，仍屬被告
    以外之人於審判外之陳述，本質上為傳聞證據，又證人即共
    同被告丙○○業經本院以證人身分傳喚到庭並經具結作證，
    且由被告乙○○為反對詰問，本院審酌其於偵查中所為之陳
    述與本件發生時間較為接近，記憶瑕疵之風險較低，尚無暇
    衡及陳述內容對被告乙○○所生利害關係，而能自由陳述，
    應無顯不可信之情況，自有證據能力。另證人即共同被告丙○○於法官訊問時所為之陳述，依前揭說明，亦具有證據能
    力。
四、再按被告以外之人於審判外之陳述，雖不符刑事訴訟法第15
    9 條之1 至第159 條之4 之規定，而經當事人於審判程序同
    意作為證據，法院審酌該言詞陳述或書面陳述作成時之情況
    ，認為適當，亦得為證據，當事人、代理人或辯護人於法院
    調查證據時，知有第159 條第1 項不得為證據之情形，而未
    於言詞辯論終結前聲明異議者，視為有前項之同意，刑事訴
    訟法第159 條之5 定有明文。本件證人即共同被告乙○○、
    丙○○於警詢中之陳述，卷附搜索扣押筆錄、扣押物品目錄
    表、法務部調查局航業海員調查處高雄站98年8 月13日行高
    緝字第09854010350 號函，雖屬被告以外之人於審判外之言
    詞或書面陳述，然當事人於準備程序中對於上開證據方法之
    證據能力均表示不爭執，本院審酌前開審判外之言詞或書面
    陳述於作成時之情況，並無違法不當或證明力明顯過低之瑕
    疵，應得作為證據。
五、而通訊監察之譯文，係員警於審判外將監聽所得資料以現譯
    方式整理後予以記錄而得，本質上屬於被告以外之人於審判
    外之書面陳述，為傳聞證據。惟所謂被告以外之人於審判外
    之陳述，係指被告以外之人就其曾經參與或見聞之事實，事
    後追憶並於審判外為陳述者而言。國家基於犯罪偵查之目的
    ，對被告或犯罪嫌疑人進行通訊監察，乃係以監控與過濾受
    監察人通訊內容之方式，蒐集對其有關之紀錄，並將該紀錄
    予以查扣，作為認定犯罪與否之證據，屬於刑事訴訟上強制
    處分之一種，而監聽係通訊保障及監察法第13條第1 項所定
    通訊監察方法之一，司法警察機關依法定程序執行監聽取得
    之錄音，係以錄音設備之機械作用，真實保存當時通訊之內
    容，如通訊一方為受監察人，司法警察在監聽中蒐集所得之
    通訊者對話，若其通話本身即係被告進行犯罪中構成犯罪事
    實之部分內容，自與所謂「審判外之陳述」無涉，應不受傳
    聞法則之規範，當然具有證據能力。至司法警察依據監聽錄
    音結果予以翻譯而製作之監聽譯文，屬於文書證據之一種，
    於被告或辯護人對其譯文之真實性發生爭執或有所懷疑時，
    法院固應依刑事訴訟法第165 條之1 第2 項規定，以適當之
    設備，顯示該監聽錄音帶之聲音，以踐行調查證據之程序，
    俾確認該錄音聲音是否為通訊者本人及其內容與監聽譯文之
    記載是否相符，或傳喚該通訊者為證據調查。倘被告或訴訟
    關係人對該通訊監察譯文之真實性並不爭執，即無勘驗辨認
    其錄音聲音之調查必要性（最高法院97年度臺上字第2272號
    判決意旨參照）。經查，本件卷附通訊監察譯文，被告、辯
    護人對其真實性並不爭執，即無勘驗辨認其錄音聲音之調查
    必要性，本院於審判程序亦已踐行提示監聽譯文供當事人辨
    認並告以要旨，使其表示意見等程序並為辯論，且檢察官係
    依行為時之通訊保障及監察法核發通訊監察書，此有臺灣高
    雄地方法院98年聲監續字第569 號通訊監察書暨門號附表在
    卷可稽（見偵卷85至87頁），再由司法警察執行通訊監察，
    是其監聽錄音蒐證程序應屬合法。且觀諸其譯文內容，均標
    明通話雙方之電話號碼、通話日期及時間，記載有關被告丙○○與藍瑞鴻及「小四」聯絡交易毒品之通話內容，符合監
    聽之合法性及譯文之功能性。足認上開通訊監察譯文為真正
    ，自具有證據能力，而得為認定犯罪事實之依據。
乙、實體部分
壹、有罪部分
一、訊據被告丙○○固坦承於前揭時地居間聯繫由藍瑞鴻攜帶甲
    基安非他命之樣品供「眼鏡仔」確認後，並與藍瑞鴻磋商交
    易甲基安非他命相關事宜，俟交易當日出面交付價金及取得
    甲基安非他命之事實，惟矢口否認有何販賣甲基安非他命之
    犯行，辯稱：因我欠「眼鏡仔」人情，才幫「眼鏡仔」買甲
    基安非他命，這不是運輸毒品，我也沒有參與販賣云云。辯
    護意旨則以：被告丙○○係幫助「眼鏡仔」施用毒品，而出
    面代購甲基安非他命，與運輸毒品罪之單純運輸，別無他項
    目的不符，且無證據證明被告丙○○有販賣意圖，亦不構成
    販賣毒品罪云云。
二、經查：
（一）98年3 月9 日綽號「眼鏡仔」之成年男子向丙○○詢問有
      無購買甲基安非他命之來源，經丙○○居間聯繫平日從事
      販賣甲基安非他命之藍瑞鴻後，相約於同年3 月10日晚間
      8 時許，由藍瑞鴻攜帶甲基安非他命之樣品至高雄市○○
      路與文衡路上之「金礦咖啡店」，供「眼鏡仔」確認品質
      ，當日看貨完畢，俟於同年3 月12日凌晨1 時許，「眼鏡
      仔」前往丙○○位於高雄市前鎮區○○○路313 號20樓之
      住處，將欲購買甲基安非他命之現金150 萬元先交予丙○○，丙○○即陸續於同日凌晨4 時14分、4 時24分許，以
      其持有之行動電話門號0000000000號與藍瑞鴻持有之行動
      電話門號0000000000號聯繫磋商交易甲基安非他命之品質
      、數量、價格、交易時間及地點等事項達成合致，嗣綽號
      「小四」之成年男子受藍瑞鴻之託，於同日晚間8 時32分
      許，駕駛車牌號碼4188-UM 號之自小客車，攜帶分裝於味
      全紅麴大燕麥片空罐（內裝甲基安非他命淨重981.33公克
      ）及面紙空盒（內裝甲基安非他命淨重487.64公克）之甲
      基安非他命，偕同不知情之乙○○駕駛車牌號碼7750-LP
      號自小客車，一同前往交易地點即高雄市○鎮區○○路與
      廣西路口之盛興公園，並於抵達後，「小四」以藍瑞鴻持
      有之行動電話門號0000000000號撥打丙○○持有之行動電
      話門號0000000000號通知丙○○，俟丙○○手提紙袋內裝
      現金150 萬元進入「小四」所駕駛之車牌號碼4188-UM 號
      自小客車副駕駛座，丙○○先行查驗上開包裝內之甲基安
      非他命後，即將現金150 萬元交付「小四」，「小四」復
      將上開甲基安非他命以原包裝密封後，藏放於副駕駛座下
      方，至此雙方交易完畢，「小四」即稱另有急事而攜帶現
      金15 0萬元下車，嗣乙○○進入車牌號碼4188-UM 號之自
      小客車駕駛座，丙○○向乙○○表示欲前往高雄市○鎮區
      ○○路與凱旋路口，擬將購得之甲基安非他命交予「眼鏡
      仔」，途中丙○○因發覺為他人跟蹤，遂指示乙○○直行
      勿停，嗣於同日晚間9 時20分許，為警在高雄縣鳳山市○○○路159 號前攔停，並在該車內副駕駛座下方扣得上開
      甲基安非他命之事實，業據被告丙○○於本院準備程序中
      自陳：98年3 月9 日「眼鏡仔」來找我，他說他急需要找
      安非他命叫我幫他找，於是我3 月10日找到藍瑞鴻，說我
      們3 月10日晚上8 點約在一心路跟文橫路的金礦咖啡，藍
      瑞鴻順便帶樣品出來給我們看，3 月12日凌晨1 點多，「
      眼鏡仔」就直接來我家找我，叫我跟藍瑞鴻聯絡，說他決
      定要購買安非他命，於是我同日4 點多聯絡到藍瑞鴻，跟
      他約在同日下午6 點半要交易，我們談的重量是1.5 公斤
      ，1 公斤金額100 萬元，全部是150 萬元，我跟藍瑞鴻約
      好，「眼鏡仔」150 萬元寄放在我那邊，我們約於同日晚
      上7 點至8 點在一心路跟凱旋路那邊碰面，5 點半左右藍
      瑞鴻打電話給我，說可能會晚一點，7 點左右「眼鏡仔」
      打電話給我問我事情辦好了沒有，我說我辦好以後我會打
      給他，你就在一心路跟凱旋路那邊等我就好了，8 點30分
      左右一個自稱「小四」以藍瑞鴻的手機打給我，說已經到
      盛興公園，後來我看到藍瑞鴻的車，就上了藍瑞鴻的車驗
      貨，我把150 萬元交給「小四」，我要求「小四」載我到
      一心路跟凱旋路那邊，「小四」說他另有急事要先走，後
      來叫乙○○上車，我就麻煩乙○○到一心路跟凱旋路，車
      子到一心路跟和平路時，我發覺有被跟蹤，我叫乙○○直
      開，不要停一心路跟凱旋路，後來就一直被追逐到鳳山市
      ○○○路跟高雄市交界處被攔截到等語（見本院卷第74至
      75 頁 ），亦於偵查中自陳：奶粉罐與面紙盒在我上車時
      是放在後座，「小四」從後面座椅拿給我看，看完後1 包
      放在面紙盒裡，1 包放在奶粉罐裡，「小四」用3 秒膠封
      起來，放在副駕駛坐下方等語明確（見偵一卷第87頁）。
（二）又門號0000000000號及0000000000號分別為藍瑞鴻及丙○○所持有乙節，復據被告丙○○於偵查中供陳在卷（見偵
      一卷第4 至6 頁），而前揭藍瑞鴻持有之門號0000000000
      號與丙○○持有之門號0000000000號於98年3 月12日4 時
      14分、4 時24分、17時12分、18時36分、19時43分、20時
      8 分、20時32分之通訊監察譯文內容，核與前開被告丙○○所述情節大致相符（見偵一卷第106 至108 頁）。另上
      開在車牌號碼4188-UM 號自小客車內副駕駛座下方扣得以
      味全紅麴大燕麥片空罐及面紙空盒分裝之白色晶體各1 包
      ，經送內政部刑事警察局鑑定結果確含甲基安非他命成分
      （分別淨重981.33公克及487.64公克），此有該局98年3
      月30日調科壹字第09800212990 號鑑定書附卷可憑（見偵
      二卷第35至36頁），並有搜索扣押筆錄、扣押物品目錄表
      、扣押物照片在卷可佐（見偵一卷第47至52頁），前揭事
      實足堪認定。
（三）按販賣毒品罪，不以販入之後復行販出為構成要件，但使
      以營利為目的購入或賣出，有一於此，其犯罪即完成，均
      不得視為未遂（最高法院25年非字第123 號判例意旨參照
      ）。本件被告丙○○出面向藍瑞鴻以150 萬元購得上開甲
      基安非他命，是否係與「眼鏡仔」共同基於轉售他人以牟
      利之目的而販入，為本院應予審究。
    1.參諸前述丙○○於98年3 月9 日獲悉「眼鏡仔」欲購買甲
      基安非他命後，立刻代為聯繫藍瑞鴻，相約於同年3 月10
      日晚間8 時許由藍瑞鴻攜帶甲基安非他命之樣品，供「眼
      鏡仔」確認品質，俟於同年3 月12日凌晨1 時許「眼鏡仔
      」將欲購買甲基安非他命之現金150 萬元先交予丙○○等
      情。復觀之藍瑞鴻持有之門號0000000000號與丙○○持有
      之門號0000000000號於98年3 月12日凌晨4 時14分、4 時
      24分之通訊監察譯文內容「鍾：明天下午6 點半來我這裡
      ，和以前一樣，白的喔！鴻：白的剩一半而已，黃的好嗎
      ？鍾：不然你說2 種都有？鴻：1 個半好嗎？鴻：就1 個
      黃的，半個白的。鍾：1 個半，若沒準備那麼多錢呢？鴻
      ：就在那邊等。鍾：先丟給他，其他的用匯的，做個情份
      給他。鴻：我聯絡看看。鍾：不然不用，我問黃的他覺得
      怎樣。」、「鍾：準備黃的就好，不然他還要回去問他那
      個，讓他全部帶走，其他的用匯的好嗎？這樣帶來帶去也
      是危險。鴻：我問一下。鐘：白的是那天的一半嘛！鴻：
      對。鍾：我看不用了，黃的就好，6 點半，變動我會告訴
      你。」（見偵一卷第106 頁），可知丙○○在確認購毒金
      額為150 萬元後，即緊接與藍瑞鴻聯繫磋商關於甲基安非
      他命之品質、數量、交易時間、地點等毒品交易之重要事
      項，最終決定品質「黃的」、數量「1 個半」、交易時間
      「明天下午6 點半」、地點丙○○住處，嗣於同日晚間8
      時32分許親自到場驗貨，取得甲基安非他命，並支付價金
      150 萬元，而完成交易。再觀之「小四」以藍瑞鴻持有之
      門號0000000000號與丙○○持有之門號0000000000號於98
      年3 月12日晚間8 時41分之通訊監察譯文內容「小四（小
      次）：喂！鍾：你老大這個白的可能會被打槍，一剝就開
      了。小四：是喔！鍾：我拿去給他看看，要換樣也不先跟
      我談，以後這個都要先跟我研究。小四：好！」（見偵一
      卷第108 頁），可見丙○○於購得甲基安非他命後，隨即
      向「小四」抱怨藍瑞鴻所售該批甲基安非他命之品質欠佳
      。綜觀上開交易過程，足徵丙○○雖初始係受「眼鏡仔」
      之託代為詢問購買甲基安非他命之來源，然因其後已積極
      介入上開毒品交易，而與「眼鏡仔」相互利用對方之行為
      ，先由丙○○約藍瑞鴻帶貨供「眼鏡仔」看貨，復由「眼
      鏡仔」提供購買甲基安非他命之價金150 萬元，丙○○再
      居間與藍瑞鴻聯絡甲基安非他命之價格、數量、交易時地
      等，以達成買賣甲基安非他命之合意，且親自到場驗貨取
      貨，並支付價金完成交易，事後更向「小四」抱怨毒品之
      品質欠佳，顯然在該次毒品交易中已具有購毒主體之地位
      ，而非單純受託代買，堪認丙○○上開販入甲基安非他命
      之行為，與「眼鏡仔」確有犯意聯絡及行為分擔，係居於
      共同販入毒品者之角色甚明。
    2.又本件扣得之甲基安非他命2 包，1 包淨重981.33公克、
      純度百分之89.23 ，另1 包淨重487.64公克、純度百分之
      89.67 ，合計淨重1468.97 公克。就其數量而言，已遠超
      過一般施用毒品者單純為吸食之目的而持有之數量，更與
      施用者通常係小量購得以夾鏈袋分裝完畢之毒品有異。查
      甲基安非他命之每日正常使用劑量為2.5 至25毫克之間，
      其最低致死劑量為1 公克，久用成癮而對該等藥物產生耐
      藥性者，其程度因個人體質、使用頻率與接觸時間之長短
      而異，此經法務部調查局函示明確。是如以每日最高藥用
      劑量25毫克即0.025 公克計算，上開扣得之甲基安非他命
      至少約可施用58758. 8日（計算式：1468.97 ÷0.025=58
      758.8 ），長達160 年之久；另被告丙○○前有施用第二
      級毒品甲基安非他命經送觀察勒戒並強制戒治之紀錄，此
      有臺灣高等法院被告前科紀錄表可憑（見本院卷第17至22
      頁），參以被告丙○○於本院審理中自陳：我使用甲基安
      非他命大概有2 、3 年，1 天使用3 次左右，1 次0.2 至
      0.3 公克等語（見本院卷第210 頁），就其所述自身每日
      施用之最高劑量0.9 公克，已超出一般人之使用量甚多，
      上開扣得之甲基安非他命尚約可施用1632.18 日（計算式
      ：1468.97 ÷0.9=1632.18 ），亦長達4 年之久，衡以甲
      基安非他命具有易於受潮之特性，若謂本件係一次購足供
      己施用長達4 年，甚或160 年之甲基安非他命，顯然極易
      耗損而與常理不符，足見被告丙○○出面向藍瑞鴻購得上
      開甲基安非他命確非單純供以施用至明。另觀諸上開扣得
      之甲基安非他命係以2 大包裝，且純度均高達百分之89，
      顯屬量大而質純，益徵丙○○與「眼鏡仔」購入之目的，
      係待加以稀釋增量後，再予小量分裝販售牟利無訛。
    3.再者，邇來政府為杜絕毒品氾濫，毒害人民甚深，再三宣
      導教民眾遠離毒品、媒體之報導既深且廣，對於毒品之禁
      絕，應為民眾所熟悉。又政府對於查緝施用、轉讓及販賣
      毒品無不嚴格執行，且販賣毒品罪更係重罪，設若無利可
      圖，衡情一般持有毒品者，當不致輕易將持有毒品交付他
      人。況乎毒品甲基安非他命價格不貲、物稀價昂，且販賣
      毒品甲基安非他命係違法行為，非可公然為之，亦無公定
      之價格，不論任何包裝，均可任意分裝增減分量，每次買
      賣價量，亦可能隨時依雙方間之關係深淺、資力、需求量
      及對行情之認知、來源是否充裕、查緝是否嚴緊，購買者
      被查獲時供述購買對象之可能性風險之評估等，因而異其
      標準，並隨時機動調整，非可一概而論，是販賣之利得除
      經坦承犯行或價量俱臻明確外，委難查得實情，販賣之人
      從價差或量差中牟利方式雖異，其意圖營利之非法販賣行
      為則一。本件被告丙○○出面向藍瑞鴻以150 萬元一次購
      入淨重高達1468.97 公克、純度高達百分之89之甲基安非
      他命，倘若無利可圖，應無甘冒被查緝而觸重刑之危險，
      如此大費周章，先由藍瑞鴻提供樣品以確認品質，再經多
      次電話聯繫後，一次支付大筆現金購入量鉅且純度高之甲
      基安非他命，僅為以同一價量轉讓他人之可能，是被告丙○○與「眼鏡仔」共同販入第二級毒品甲基安非他命，主
      觀上確有營利之意圖，亦堪認定。
    4.從而，被告丙○○與「眼鏡仔」共同意圖營利而販入第二
      級毒品甲基安非他命之事實已臻明確，被告丙○○前揭所
      辯及辯護意旨所指均無可採，被告丙○○上開犯行堪以認
      定，應依法論科。
三、按行為後法律有變更者，適用行為時之法律。但行為後之法
    律有利於行為人者，適用最有利於行為人之法律，刑法第2
    條第1 項定有明文。次按毒品危害防制條例第4 條第2 項，
    於98年5 月20日修正公布，未特別規定生效日，是依中央法
    規標準法第20條第1 項第1 款之規定，自公布日起，起算3
    日，即算至98年5 月22日起生效（司法院98年6 月29日院臺
    廳刑一字第0980014643號函參照）。本件被告丙○○行為後
    ，毒品危害防制條例第4 條第2 項規定業經修正生效，依該
    條項修正後規定：「製造、運輸、販賣第二級毒品者，處無
    期徒刑或7 年以上有期徒刑，得併科新臺幣1,000 萬元以下
    罰金。」，將罰金上限自修正前之700 萬元提高為1,000 萬
    元，比較新舊法之結果，修正後之規定並非較有利於被告丙○○，仍應適用行為時之法律即修正前毒品危害防制條例第
    4 條第2 項規定。
四、查甲基安非他命係毒品危害防制條例第2 條第2 項所稱之第
    二級毒品，不得非法持有及販賣。核被告丙○○所為，係犯
    修正前毒品危害防制條例第4 條第2 項之販賣第二級毒品罪
    。被告丙○○持有第二級毒品甲基安非他命之低度行為，為
    販賣第二級毒品甲基安非他命之高度行為所吸收，不另論罪
    。被告丙○○出面向藍瑞鴻購入上開甲基安非他命之行為，
    係與「眼鏡仔」相互分擔居間聯絡購毒事宜進而親自到場交
    易及最初起意並提供購買毒品價金之行為，以完成毒品之交
    易，為圖轉售他人以牟利，就上開販賣毒品犯行，有犯意聯
    絡及行為分擔，為共同正犯。又按毒品危害防制條例所稱之
    運輸，係指單純運輸並無他項目的者而言，若以販賣目的而
    從事於搬運之行為，仍成立意圖販賣而持有（或販賣）之罪
    （最高法院92年臺上字第1184號判決意旨參照），被告丙○○與「眼鏡仔」共同意圖營利而販入第二級毒品甲基安非他
    命之事實，業經認定如前，自應成立販賣毒品罪，檢察官起
    訴意旨認被告丙○○自盛興公園欲將上開購得之甲基安非他
    命載運前往與「眼鏡仔」約定地點之行為，係犯毒品危害防
    制條例第4 條第2 項之運輸第二級毒品罪，容有未洽，惟上
    開2 罪名均規定在毒品危害防制條例第4 條第2 項，屬同條
    項之罪名，自無庸變更起訴法條，附此敘明。爰審酌被告丙○○明知毒品對人體之危害性，仍與「眼鏡仔」為圖轉售他
    人牟取暴利而共同販入第二級毒品甲基安非他命，數量高達
    1468.97 公克、純度亦高達百分之89，顯然已屬販毒集團之
    中盤或大盤，若上開毒品流入市面，將足以造成吸食毒品之
    氾濫，同時助長犯罪，危害社會治安甚鉅，並考量被告丙○○犯後雖坦承居間聯絡購毒事宜，並親自到場交易毒品，惟
    仍否認與「眼鏡仔」共同販賣之情，犯後態度非佳等一切情
    狀，量處如主文所示之刑。
五、又本件扣案之甲基安非他命2 包（分別淨重981.33公克、48
    7.64公克），均為本案查獲之毒品，不問屬於犯人與否，應
    依毒品危害防制條例第18條第1 項前段宣告沒收銷燬，至上
    揭毒品之包裝袋因包覆該毒品，其上顯留有該毒品之殘渣，
    衡情自難與之析離，當應整體視之為毒品，併予宣告沒收銷
    燬之。另扣案之味全紅麴大燕麥片空罐及面紙空盒各1 個，
    係用於包裹上揭毒品，防止裸露而便於攜帶，係供本件販入
    毒品所用之物，且於本件查獲當時，被告丙○○販入毒品之
    犯行已完成，應屬被告丙○○所有，爰依刑法第38條第1 項
    第2 款規定宣告沒收。又扣案之廠牌SAMPO 行動電話1 支（
    內含SIM 卡門號：0000000000號）、廠牌DOPOD 行動電話1
    支（內含SIM 卡門號：0000000000號）、廠牌NOKIA 行動電
    話1 支（內含SIM 卡門號：0000000000號）、標示大麻葉之
    紙袋1 只、藍瑞鴻名片1 盒，均無證據證明與本件販賣第二
    級毒品有關，爰不予宣告沒收。至未扣案之行動電話1 支（
    含SIM 卡門號：0000000000號），雖為被告丙○○所有，業
    據其於偵查中自陳在卷（見偵一卷第4 頁），且係供本件販
    入毒品聯絡所用，此觀以上開通訊監察譯文即明，惟據被告
    丙○○於本院準備程序中陳稱：那時候我被追逐，就把被監
    聽的那支電話0000000000丟棄等語（見本院卷第74頁），因
    無證據證明其現仍存在，為免日後執行困難，亦不併予宣告
    沒收。
貳、無罪部分
一、公訴意旨略以：被告乙○○明知甲基安非他命係經政府公告
    列為毒品危害防制條例第2 條第2 項所定之第二級毒品，無
    正當理由，不得持有、運輸，竟與丙○○、藍瑞鴻及綽號「
    小四」之成年男子共同基於運輸第二級毒品之犯意聯絡，由
    藍瑞鴻於98年3 月12日4 時22分及同日17時13分許，以門號
    0000000000號之行動電話撥打丙○○使用之門號0000000000
    號，相約於同日18時30分許將重量約1.5 公斤之甲基安非他
    命帶至丙○○指定處所先行驗貨，再由丙○○交付毒品予綽
    號「眼鏡仔」之買家，於同日19時許，藍瑞鴻將重約1,450
    公克之甲基安非他命分裝於味全紅麴大燕麥片空罐及空面紙
    盒並置於其所有車牌號碼4188-UM 自小客車上，交代「小四
    」駕駛該車、乙○○駕駛其車牌號碼7750-LP 號自小客車共
    同運輸上開毒品至丙○○指定之高雄市○鎮區○○路與廣西
    路口之盛興公園與其會合，乙○○與「小四」抵達該處後，
    便於同日20時32分許，以門號0000000000撥打丙○○之門號
    0000000000號，通知丙○○前來驗貨，嗣丙○○手提紙袋坐
    入「小四」停放於盛興公園旁車牌號碼4188-UM 號自小客車
    進行驗貨，「小四」隨後離開，乙○○復基於接續之運輸第
    二級毒品犯意，坐上該車駕駛座，搭載丙○○共同將上開毒
    品運至買家「眼鏡仔」指定之不詳處所，因認被告乙○○涉
    犯毒品危害防制條例第4 條第2 項之運輸第二級毒品罪嫌。
二、按犯罪事實應依證據認定之，無證據不得認定犯罪事實；不
    能證明被告犯罪者，應諭知無罪之判決，刑事訴訟法第154
    條第2 項、第301 條第1 項分別定有明文。次按事實之認定
    ，應憑證據，如未能發現相當證據，或證據不足以證明，自
    不能以推測或擬制之方法，以為裁判基礎。且刑事訴訟上證
    明之資料，無論其為直接證據或間接證據，均須達於通常一
    般人均不致於有所懷疑，而得確信其為真實之程度，始得據
    為有罪之認定，若其關於被告是否犯罪之證明未能達此程度
    ，而有合理性懷疑之存在，致使無從形成有罪之確信，根據
    「罪證有疑，利於被告」之證據法則，即不得遽為不利於被
    告之認定。又按檢察官就被告犯罪事實，應負舉證責任，並
    指出證明之方法，刑事訴訟法第161 條第1 項定有明文。因
    此，檢察官對於起訴之犯罪事實，應負提出證據及說服之實
    質舉證責任。倘其所提出之證據，不足為被告有罪之積極證
    明，或其指出證明之方法，無從說服法院以形成被告有罪之
    心證，基於無罪推定之原則，自應為被告無罪判決之諭知（
    最高法院40年臺上字第86號、76年臺上字第4986號、92年臺
    上字第128 號判例要旨參照）。
三、公訴意旨認被告乙○○涉犯上開罪嫌，無非係以被告乙○○
    、證人即共同被告丙○○於警詢及偵查中之陳述、門號0000
    000000號與0000000000號之通訊監察譯文、雙向通聯紀錄、
    地圖、搜索扣押筆錄、扣押物品目錄表、法務部調查局98年
    3 月30日調科壹字第09800212990 號鑑定書為其主要論據。
四、訊據被告乙○○堅決否認有何運輸第二級毒品甲基安非他命
    之犯行，辯稱：當天「小四」麻煩我一起去幫他朋友搬家，
    我才跟著「小四」一人開一臺車開到一心路的公園在路邊停
    車，「小四」就過來跟我說藍瑞鴻打電話給他，說要用到他
    自己的車子，小四又急於幫朋友搬家，要我把我的車子借給
    他，叫我把藍瑞鴻的車子先開回藍瑞鴻的住處，我根本不知
    道車上放有毒品等語。辯護意旨則以：1.就毒品之包裝，外
    觀上無從讓人知悉內裝物係毒品。2.就通聯紀錄及譯文，乙○○持有之門號與受監聽門號並無通聯紀錄，又倘乙○○與
    藍瑞鴻屬同一販賣集團，丙○○應直接對乙○○表示貨物品
    質不佳，何需再撥打電話抱怨，3.就跟監過程，證人丁○○
    證述本件跟監長達半年之久，當日第一次見到乙○○，4.就
    毒品交易之慣行，乙○○應將其駕駛之車輛停在「小四」駕
    駛之車輛後，以便接應，且一般販毒者大都將毒品交付予買
    受者即離開，從未見過將買毒者送到欲至之目的地，又證人
    丙○○證述聽到「小四」向乙○○表示借車，足證乙○○確
    不知悉車上放有毒品等語。
五、經查：
（一）被告乙○○於98年3 月12日晚間8 時32分許，駕駛車牌號
      碼7750-LP 號自小客車，與「小四」駕駛車牌號碼4188-U
      M 號自小客車一同前往高雄市○鎮區○○路與廣西路口之
      盛興公園，抵達後，丙○○隨即進入「小四」所駕駛之上
      開自小客車副駕駛座，俟「小四」下車後，另駕駛車牌號
      碼7750-LP 號自小客車離開，乙○○則進入車牌號碼4188
      -UM 號之自小客車駕駛座搭載丙○○離開現場，並前往丙○○指定之地點，嗣於同日晚間9 時20分許，為警在高雄
      縣鳳山市○○○路159 號前攔停，在上開車內副駕駛座下
      方扣得味全紅麴大燕麥片空罐1 個（內裝甲基安非他命淨
      重981.33公克）、面紙空盒1 個（內裝甲基安非他命淨重
      487. 64 公克）之事實，業經證人即共同被告丙○○於本
      院準備程序中陳稱及證人丁○○於本院審理中證述在卷（
      見本院卷第74至75、199 至200 頁），並有搜索扣押筆錄
      、扣押物品目錄表、扣押物照片、內政部刑事警察局98年
      3 月30日調科壹字第09800212990 號鑑定書附卷可憑（見
      警卷第17至20頁，偵二卷第35至36頁），且為被告乙○○
      所不爭執，自堪信為真實。
（二）被告乙○○駕駛車牌號碼4188-UM 號之自小客車搭載丙○○離開現場，並前往丙○○指定之地點，是否明知該車內
      藏放上揭甲基安非他命，而與丙○○、藍瑞鴻及綽號「小
      四」之成年男子具有運輸第二級毒品之犯意聯絡，實應予
      究明。
    1.證人即查獲當日在盛興公園執行跟監埋伏之員警丁○○於
      本院審理中證稱：98年3 月12日丙○○在現場等車子來，
      結果有兩部車子來，車牌號碼4188-UM 號自小客車停在右
      前方，車牌號碼7750-LP 號自小客車停在轉角那邊，兩車
      相距應該有10公尺，沒有併排停車等語（見本院卷第199
      頁），可知被告乙○○所駕駛車牌號碼7750-LP 號自小客
      車，與「小四」所駕駛車牌號碼4188-UM 號自小客車抵達
      盛興公園後，係各自停放一處，兩車相距10公尺之遠，被
      告乙○○對於車牌號碼4188-UM 號自小客車內有無交易毒
      品之事，難認必然知情。
    2.又本件扣案之甲基安非他命，係分別以味全紅麴大燕麥片
      空罐（內裝甲基安非他命淨重981.33公克）、面紙空盒（
      內裝甲基安非他命淨重487.64公克）包裝，自其外觀尚無
      從辨識內裝之物為甲基安非他命，參以證人即共同被告丙○○於偵查中證稱：奶粉罐與面紙盒在我上車時是放在後
      座，「小四」從後面座椅拿給我看，看完後1 包放在面紙
      盒裡，1 包放在奶粉罐裡，「小四」用3 秒膠封起來，乙○○上車後，我就沒有再動奶粉罐了等語（見偵一卷第87
      頁），足見上揭甲基安非他命在丙○○驗貨完畢後，「小
      四」即以味全紅麴大燕麥片空罐及面紙盒將之密封，並無
      毒品外露之跡象，是縱被告乙○○於警詢中自陳：我在一
      心路的公園接手白色奧迪4188-UM 小客車上車後，丙○○
      坐在副駕駛座，當時丙○○手上拿著面紙盒與味全紅麴大
      麥片鐵罐等語（見警二卷第13頁），仍無以推認被告乙○○對於上開鐵罐及面紙盒內裝有甲基安非他命乙情確已知
      悉。
    3.而依卷附藍瑞鴻持有之門號0000000000號與丙○○持有之
      門號0000000000號於98年3 月12日20時38分、20時41分之
      通訊監察譯文內容「小四（小次）：喂！鍾：喔！我以為
      你是那個... 你回去叫他打給我」、「小四：喂！鍾：你
      老大這個白的可能會被打槍，一剝就開了。小四：是喔！
      鍾：我拿去給他看看，要換樣也不先跟我談，以後這個都
      要先跟我研究。小四：好！」（見偵一卷第108 頁），佐
      以門號0000000000號之雙向通聯紀錄所示（見偵一卷第98
      頁），於98年3 月12日20時38分之通話基地臺位置在高雄
      市前鎮區○○○路128 號，於20時41分之通話基地臺位置
      則已移至高雄市○鎮區○○街137 號15樓，是可認丙○○
      在前揭所載20時41分之通話時，已搭乘被告乙○○所駕駛
      之車輛離開盛興公園，且被告乙○○亦於警詢時自陳：丙○○從副駕駛座爬到後座打電話，電話中我聽到他跟對方
      表示「這樣不行... 」，講完後丙○○又爬回副駕駛座等
      語（見警二卷第13頁），足見被告乙○○確有在場聽聞丙○○上開20時41分之通話內容，惟觀之該次通聯譯文內容
      ，並未明確談論交易毒品之事，復未提及該車上有放置何
      種毒品，亦無從憑此遽認被告乙○○對於該車載運甲基安
      非他命已有認識。
    4.另參諸證人丁○○於本院審理中證稱：我們跟監這個案子
      至少有半年，之前跟監對象沒有包括乙○○，那一天看到
      他是第一次出現，在我的跟監過程不曾出現過等語（見本
      院卷第200 頁），又經本院函詢該案執行監聽之單位即法
      務部調查局航業海員調查處高雄站，關於本案執行通訊監
      察過程中，有無受監聽號與乙○○使用之門號0000000000
      號之通聯情形，經該站於98年8 月13日以航高緝字第0985
      4010350 號函覆，「檢視98年2 、3 月間通訊監察譯文，
      並調閱案發前3 日（98年3 月9 日至98年3 月11日）乙○○使用電話0000000000通聯紀錄，未發現陳嫌與受監聽之
      門號有聯絡情形」等語，此有上開函文在卷可憑（見本院
      卷第96頁），均顯示被告乙○○與藍瑞鴻、丙○○等人於
      上開毒品交易前並無密切聯繫接觸，故未成為查緝單位監
      聽追查之對象，是無從證明被告乙○○事前與藍瑞鴻、丙○○就交易或載運上揭毒品有何犯意聯絡之情。又縱於本
      件查獲後，藍瑞鴻持有之門號0000000000號與丙○○大哥
      持有之門號0000000000號於98年3 月13日7 時55分之通訊
      監察譯文內容「大哥：我小弟昨天不是和你出去？鴻：我
      叫小仔出去而已。大哥：那他們2 個現在是怎樣？鴻：昨
      天晚上本來電話還會通！過半小時後就不通了。」（見偵
      一卷第109 頁），亦難逕認藍瑞鴻所指「小仔」即為被告
      乙○○，自無從遽採為不利於被告乙○○之認定。
    5.再者，證人即共同被告丙○○於法官訊問時陳稱：我要上
      車的時候，「小四」有跟我說他要開車這個人不知道，叫
      我不要跟他提起，我隱約有聽到「小四」下車的時候，他
      跟乙○○借車子，叫他那一部車開回去等語（見本院卷第
      25至26頁），足見被告乙○○所辯：「小四」要我把我的
      車子借給他，叫我把藍瑞鴻的車子先開回藍瑞鴻的住處等
      語，尚非不足採信。
（六）綜上所述，因依卷內證據所示，尚不足認定被告乙○○對
      於車內藏放上揭甲基安非他命乙節確屬知情，是難認其與
      丙○○、藍瑞鴻及「小四」等人有何運輸第二級毒品之犯
      意聯絡，自不得以運輸第二級毒品罪相繩。又本件亦查無
      證據證明被告乙○○與丙○○、「眼鏡仔」有何販賣第二
      級毒品甲基安非他命之犯意聯絡，故不成立販賣第二級毒
      品罪，併予敘明。從而，公訴人就被告乙○○上開犯行所
      為訴訟上之證明，尚未達到通常一般之人均不會有任何懷
      疑，而得確信被告乙○○犯行之真實程度，自無從說服本
      院形成有罪之心證。此外，復查無其他積極證據足認被告
      乙○○確有公訴人所指前揭犯行，被告乙○○此部分犯罪
      尚屬不能證明，基於無罪推定之原則，即應為被告乙○○
      無罪之諭知。
據上論斷，應依刑事訴訟法第299 條第1 項前段、第301 條第1
項，修正前毒品危害防制條例第4 條第2 項、第18條第1 項，刑
法第2 條第1 項、第11條、第28條、第38條第1 項第2 款，判決
如主文。
本案經檢察官甲○○到庭執行職務。
中    華    民    國    98    年    11    月    17    日
                  刑事第七庭  審判長法  官  陳  箐
                                    法  官  洪培睿
                                    法  官  林依蓉
以上正本證明與原本無異。
如不服本判決應於收受送達後10日內向本院提出上訴書狀，並應
敘述具體理由；如未敘述上訴理由者，應於上訴期間屆滿後20日
內向本院補提理由書（均須按他造當事人之人數附繕本）「切勿
逕送上級法院」。
中    華    民    國    98    年    11    月    19    日
                                    書記官  邱靜銘
附錄本判決論罪科刑法條：
修正前毒品危害防制條例第4條第2項
製造、運輸、販賣第二級毒品者，處無期徒刑或7 年以上有期
徒刑，得併科新臺幣7 百萬元以下罰金。


司法院資訊處製作；財團法人民間司法改革基金會備份。
